【裁判字號】    89,上易,704
【裁判日期】    890609
【裁判案由】    詐欺
【裁判全文】
臺灣高等法院高雄分院刑事判決                    八十九年度上易字第七四號
    上  訴  人  台灣高雄地方法院檢察署檢察官
    被      告  乙○○
右上訴人因被告詐欺案件，不服臺灣高雄地方法院八十八年度易字第三七八一號中華
民國八十九年三月九日第一審判決（起訴案號：臺灣高雄地方法院檢察署八十八年度
偵字第一六二七八號），提起上訴，本院判決如左：
      主  文
上訴駁回。
      理  由
一、公訴意旨略以：被告乙○○前與甲○○協議，願提供本人身分資料、印鑑，並配
    合交甲○○將其向法院拍得不動產，登記為名義人；及向銀行開設帳戶，作為不
    動產融資撥款之用。詎竟意圖為自己不法之所有，知甲○○以前向台灣高雄地方
    法院拍得，坐落於高雄市三民區○○○路四七一號十樓之四房地，向中興商業銀
    行辦理抵押貸款新台幣（下同）二百二十萬元，欲於八十八年六月二十六日，撥
    入其在該銀行配合開設之0000000000號帳戶內，即於當日上午，先至
    銀行將開戶留存之印鑑，再屢以電話催促不知情之行員速將款項撥入，欲以此詐
    術詐取。適甲○○持取款通知書前往銀行辦理撥款手續未果，發覺有異。經加查
    證，使知上情，遂要求將款項凍結，致未得逞。因認被告涉犯刑法第三百三十九
    條第一項之罪嫌。
二、按犯罪事實應依證據認定之，無證據不得推定其犯罪事實；又不能證明被告犯罪
    者，應為無罪判決之諭知，刑事訴訟法第一百五十四條、第三百零一條分別定有
    明文。按事實之認定，應憑證據，如未能發現相當之證據，或證據不足以證明，
    自不能以推測或擬制之方法，以為裁判基礎，最高法院四十年度台上字第八六號
    判例可資參照。又意圖為自己或第三人不法之所有，以詐術使人將本人或第三人
    之物交付者，始構成詐欺取財罪。刑法第三百三十九條第一項定有明文。換言之
    ，行為人所取得之財物，係其施用詐術之不法原因取得者，始足當之。故倘行為
    人取得之財物係基於法律上之正當原因者，自難認其有何不法所有之意圖，縱事
    後未依約返還其所取得之財物，亦難論以詐欺取財罪。
三、被告經傳未到，據原審訊之被告乙○○堅決否認有公訴人所指之犯行，辯稱：因
    先前曾向告訴人甲○○借款十二萬元，所以才同意甲○○以伊之名義取得之高雄
    市三民區○○○路四七一號十樓之四房地來向中興商業銀行（簡稱中興銀行）辦
    理抵押貸款新台幣（下同）二百二十萬元，但伊因害怕甲○○日後未能續繳貸款
    ，以致日後中興銀行會以伊之名義追償積欠之貸款，所以後來才又反悔不同意甲
    ○○再繼續以伊之名義辦理該項貸款，因此才會以辦理變更撥款帳戶之印鑑方式
    ，藉以阻止甲○○領取貸款，伊自始未曾向中興銀行領取之二百二十萬元之貸款
    ，而甲○○後來又要求伊償還先前之十二萬元之借款，伊迫於無奈始又同意甲○
    ○再以伊之上開房地名義轉向匯通商業銀行貸二百三十萬元，但事後又發現甲○
    ○果真未按期繳付匯通商業銀行之貸款本息，以致伊及伊之女友均被匯通銀行向
    法院請求支付貸款等語。本件公訴人固以被告乙○○明知告訴人甲○○以其名義
    向本院民事執行處拍得高雄市三民區○○○路四七一號十樓之四房地，其本應配
    合甲○○向中興銀行辦理撥付二百二十萬元抵押貸款，其竟於中興銀行八十八年
    六月二十六日撥款之當日上午先至中興銀行辦理撥款帳戶之印鑑變更，再屢以電
    話催促不知情之行員速將貸款撥入其變更印鑑後之帳戶，欲以此詐取財物，因認
    被告涉有刑法第三百三十九條第一項詐欺取財罪嫌。
四、惟查：
（一）告訴人甲○○於八十八年二月一日先係以陳金盾名義向原審法院民事執行處以
      拍賣方式購得坐落在高雄市○○區○○段六四一地號總面積應有部分一○○○
      ○分之九八（建物門牌號為高雄市三民區○○○路四七一號十樓之四）之事實
      ，業據告訴人甲○○供述在卷，並有原審法院不動產權利移轉証書在卷可按，
      且告訴人甲○○復供稱：事後因陳金盾要求取回代繳之該不動產之拍賣價金，
      伊始經由乙○○同意以乙○○之名義轉向中興銀行辦理二百二十萬元之抵押貸
      款，以便能清償陳金盾之先前拍得上開房地而所墊付款項等語，故公訴人認本
      件不動產係告訴人甲○○以被告乙○○名義向法院民事執行處拍定取得，則容
      有誤會，合先敘明。
（二）被告乙○○雖於八十八年六月間曾同意告訴人甲○○以其名義及上開房地向中
      興銀行欲辦理抵押貸款二百二十萬元，然借款之名義人則理應由被告乙○○簽
      發借款收據、本票交付貸款銀行之事實，應為眾所週知，此參告訴人所提供乙
      ○○之活期存摺及領款憑條影本可參，故倘日後告訴人甲○○無法支付貸款本
      息，則債權人（中興銀行）所追償本息之對象應為被告乙○○而非告訴人甲○
      ○之事實，亦可確認。準此，縱令告訴人甲○○指訴被告乙○○曾於中興銀行
      撥款之當日變更其帳戶印鑑並要求中興銀行行員撥入其所更改印鑑之帳戶內等
      情屬實，然此係被告本人基於應有權益之行使。按被告既以自己之名義向匯通
      銀行申辦貸款，日後理應自負民事債務之責，故被告上開所為尚難認有向告訴
      人施用詐術之問題。公訴人認被告乙○○欲以此方式向告訴人施用詐術而取得
      貸款，亦有未洽。況本院函詢中興銀行上情結果，中興銀行覆以該行於八十八
      年六月二十五日並未撥款予客戶乙○○帳戶，有該銀行八十九年五月十五日興
      營授字第一０五號函卷附足按，益證被告並無詐財。
（三）告訴人甲○○事後因被告乙○○未同意以其名義向中興銀行辦理貸款，告訴人
      與被告雙方事後再行協議後，被告乙○○始又同意由告訴人甲○○再以被告乙
      ○○名義轉向匯通商業銀行辦理貸款二百三十萬元，並由被告乙○○之女友周
      佳貞擔任貸款連帶保証人之事實，業據告訴人甲○○供承在卷，且告訴人甲○
      ○八十八年七月二十七日取得上開匯通商業銀行所撥放之二百三十萬元貸款後
      ，其自同年八月起，即未按期繳付本息等情，業經告訴人供承在卷（參八十八
      年二月二十三日審理筆錄），復有匯通商業銀行對乙○○及周佳貞請求付款之
      存証信函、民事支付命令聲請狀、原審法院民事裁定（八十八年票字第一五五
      七四號）各一紙在卷可按，足見被告乙○○上開所辯：其先前曾同意甲○○以
      其名義向中興銀行辦理二百二十萬元之抵押貸款，但事後害怕甲○○未能續繳
      貸款，恐日後中興銀行會以伊之名義追償貸款等語，洵屬有據。綜上所述，本
      件被告乙○○雖因原同意告訴人甲○○以其名義向中興銀行貸款二百二十萬元
      ，但事後因被告乙○○顧及告訴人日後未繳付貸款本息，以致其權益受損始再
      前往中興銀行將辦理撥款帳戶印鑑之更改，雙方所衍生之民事糾葛，自難認被
      告乙○○有向告訴人施用詐術之問題，故依前揭規定及說明，核被告所為尚與
      詐欺罪之構成要件有間，自難遽以詐欺罪相繩。既未有何証據足認被告施用詐
      術，復審之被告乙○○事後又與告訴人甲○○達成協議，由被告乙○○再以其
      名義及同上之房地向匯通商業銀行貸款二百三十萬元，業如前述，此亦足徵被
      告乙○○並未有何不法所有之意圖。此外復查無其他確實證據足証被告乙○○
      犯有何其他詐欺罪責，應認其罪証不足，原審因而諭知被告無罪之判決，核無
      不合，檢察官上訴意旨猶執陳詞，認被告有罪而指摘原判決不當，核無理由，
      應予駁回。
五、被告經合法傳喚，無正當理由未到庭，爰不待其陳述，逕行判決。
據上論斷，應依刑事訴訟法第三百六十八條、第三百七十一條，判決如主文。
本案經檢察官林炎昇到庭執行職務。
中    華    民    國     八十九     年       六       月     九         日
                              臺灣高等法院高雄分院刑事第八庭
                                  審判長法官  郭雅美
                                        法官  張盛喜
                                        法官  莊飛宗
右正本證明與原本無異。
不得上訴。
                                      書記官  張宗芳
中    華    民    國     八十九     年       六       月     十二       日
                                                                        Ｂ


司法院資訊處製作；財團法人民間司法改革基金會備份。
